【裁判字號】    99,交聲,387
【裁判日期】    990326
【裁判案由】    聲明異議
【裁判全文】
臺灣高雄地方法院交通事件裁定         99年度交聲字第387號
原處分機關  高雄市政府交通局
異  議  人  甲○○
即受處分人
上列異議人因違反道路交通管理處罰條例案件，對於高雄市政府
交通局民國99年2 月8 日所為之裁決（高市交裁字第裁32-CG000
0000號），聲明異議，本院裁定如下：
    主  文
異議駁回。
    理  由
一、異議意旨略以：異議人即受處分人甲○○任教於輔仁大學，
    每週均須駕車行駛新莊中正路段，該路段車多擁擠既成事實
    ，加上逕行舉發路段（新泰路口）僅有2 車道，異議人每駕
    車行經該路段，常常因為外側車道有公車要右轉而阻擋到直
    行車，如果遇到本件舉發之當時情境，號誌已經由閃爍綠燈
    轉為黃燈，依照異議人行車路徑應盡快通過該路口，否則會
    被困在該路口或者變成闖紅燈之情事。是異議人在號誌已成
    為黃燈之情狀，自須借用內側車道方得以順利通過，否則即
    會對該路口形成阻礙，顯示異議人並無佔用內車道或違反行
    駛跨越雙白線之故意。又依照片顯示觀察，異議人當時是要
    避開前方車輛之阻擋，倘異議人予以緊急煞車，仍會壓到機
    車線與紅燈停止線，即有妨礙路口交通狀態之虞，及對異議
    人產生緊急煞車之危險，是快速通過即是保持路口淨空之阻
    卻「道路交通號誌標線號誌設置規則第167 條」雙白線限制
    之規定，為此聲明異議，請求撤銷民國99年2 月8 日裁決書
    之處分等語。
二、按受處分人，不服第8 條主管機關所為之處罰，得於接到裁
    決書之翌日起20日內，向管轄地方法院聲明異議，道路交通
    管理處罰條例第87條第1 項定有明文。經查，異議人聲明異
    議狀上請求之事項係記載：不服「台北縣警交字第09900086
    42號發文」結果，請本院予以撤銷該裁決等語，並隨同高雄
    市政府交通局99年2 月8 日違反道路交通管理事件裁決書一
    併寄送至本院，因異議人聲明異議標的尚非明確，且為保障
    與顧及異議人權益，業經本院電詢後，異議人已表示係對高
    雄市政府交通局99年2 月8 日裁決書聲明異議，有異議人所
    提出之交通裁決聲明異議狀（含一併檢送之裁決書）1 份及
    本院公務電話記錄2 份在卷可憑（見本院卷第1 至3 頁、第
    6 、8 頁），另異議人本件聲明異議，經核亦未逾20日之法
    定期間，是異議人本件聲明異議，程序中符合法令規定，合
    先敘明。
三、次按「汽車駕駛人，爭道行駛有下列情形之一者，處新臺幣
    （下同）600 元以上1,800 元以下罰鍰：．．．十二、任意
    駛出邊線，或任意跨越兩條車道行駛」，道路交通管理處罰
    條例第45條第12款定有明文。經查：
  (一)異議人於98年10月26日13時35分許，駕駛車號9W-9965 號自
    用一般小客車，在台北縣新莊市○○路接近新泰路口時，有
    「任意跨越兩條車道行駛」之事實，為異議人所不否認（僅
    以上開情詞置辯），並有照片共6 張（見本院卷第20、25頁
    ）、台北縣政府警察局舉發違反道路交通管理事件通知單、
    及台北縣政府警察局99年1 月9 日函各1 份在卷可憑（見本
    院卷第17、24頁），此部分事實，自堪以認定。
  (二)異議人雖以前揭情詞置辯。惟查，汽車行駛時，駕駛人應注
    意車前狀況，並隨時採取必要之安全措施，此觀道路交通安
    全規則第94條第3 項規定自明。又雙邊禁止變換車道線，為
    雙白實線，其線型尺寸與分向限制線同；禁止變換車道線，
    用以禁止行車變換車道，道路交通標誌標線號誌設置規則第
    167 條第2 項、第1 項亦分別定有明文。經本院詳觀卷附照
    片6 幀所示，於異議人遭舉發違規當時，外側車道固有公車
    要右轉而暫時阻擋到直行車，然異議人既考領有駕駛執照，
    於駕車行駛時自應注意車前狀況，並隨時採取必要之安全措
    施，另異議人既每週駕車行經該路段，更常常因為外側車道
    有公車要右轉而阻擋到直行車（見異議人異議意旨所載），
    復參以異議人當時視距，其顯非無法注意此車前狀況，則其
    如欲變換車道，自應提早於雙白實線前變換車道，而不得於
    禁止變換車道線（即雙白實線）路段跨線行駛及變換車道，
    影響其他車輛之行駛及安全。再者，異議人所駕自小客車尚
    未到達路口白色停止線之前，黃燈即已亮起（見本院卷第20
    、25頁照片），異議人就此行車情狀，衡諸上述，原即應隨
    時採取必要之安全指施，而為適切之反映（如適時煞停），
    尚不得由異議人個人自行決定如何維護交通秩序，遂徒憑己
    意因欲搶黃燈通過路口，而違反禁止變換車道線之規定，未
    顯示方向燈光任意變換車道，致違規跨越兩車道行駛（該行
    為會影響信賴交通標線設置之其他車輛行駛及安全），是異
    議人猶執上開異議意旨所載情詞主張原處分失當，其應予免
    責不罰，自非可採。
  (三)綜上，異議人於裁決書上所載時、地確有「任意跨越兩條車
    道行駛」之違規事實，異議人以上開情詞指摘原處分失當，
    尚非可採，均已詳如上述。則原處分機關依道路交通管理處
    罰條例第45條第12款規定，裁處異議人罰鍰600 元，於法並
    無違誤或不當之處。是本件異議為無理由，應予駁回。
據上論斷，應依道路交通案件處理辦法第19條，裁定如主文。
中    華    民    國    99    年    3    月    26     日
                  交通法庭  法  官  林永村
以上正本證明與原本無異。
如不服本裁定應於送達後5 日內向本院提出抗告狀。
中    華    民    國    99    年    3     月    26    日
                            書記官  王珮樺

司法院資訊處製作；財團法人民間司法改革基金會備份。
